【裁判字號】    95,交上訴,506
【裁判日期】    950704
【裁判案由】    公共危險等
【裁判全文】
臺灣高等法院臺南分院刑事判決       95年度交上訴字第506號
上  訴  人
即  被  告  甲○○
選任辯護人  王銀村律師
上列上訴人因公共危險等案件，不服臺灣臺南地方法院94年度交
訴字第265號中華民國95年3月21日第一審判決（起訴案號：臺灣
臺南地方法院檢察署94年度偵字第 14458號），提起上訴，本院
判決如下：
    主  文
上訴駁回。
    事  實
一、甲○○明知其自民國94年11月14日17時許起至20時許止，在
    臺南縣新化鎮山腳里友人住處飲用高粱酒後，已達不能安全
    駕駛動力交通工具之程度，仍貿然於同日20時許，駕駛動力
    交通工具車牌號碼D5 -4110號自小客車（所涉酒醉駕車部分
    業經原審判處有期徒刑三月；另涉犯有偽造文書部分，亦經
    原審判處有期徒刑三月，已於本院審判期日審理中當庭撤回
    該二部分之上訴而告確定），沿臺南縣新化鎮○○里○道臺
    20線由西往東方向行駛，於同日21時30分許，途經該路東向
    18.3公里處（即臺南縣新化鎮那拔里243之1號）時，本應注
    意汽車迴車時，在劃有禁止超車線之路段，不得迴車，而依
    當時並無不能注意之情事，竟疏未注意，貿然向左迴轉，適
    有黃麟傑（民國68年11月23日生）騎乘車牌號碼 GD8-106號
    重型機車，沿該路由西向東行經該處，致所駕駛之上開自小
    客車左前保險桿撞擊黃麟傑所駕駛之上揭機車左側車身，因
    而致黃麟傑人車倒地後受有「雙前臂、下背、左腳多處擦傷
    」等傷害（過失傷害部分未據告訴）。甲○○明知駕駛自小
    客車肇事致人受傷，應停車對黃麟傑採取必要救護措施，及
    留置現場等待警方前往處理，竟基於肇事逃逸之犯意，隨即
    駕駛該自小客車逃離現場。適為乙○○所目擊並報警處理，
    警方再依乙○○所提供之車牌號碼循線查悉上開自小客車為
    甲○○所駕駛，並於同日21時34分許，在臺南縣新市鄉○○
    路與潭頂路路口附近查獲（起訴書誤載為新化鎮）。
二、案經臺南縣警察局新化分局報請臺灣臺南地方法院檢察署檢
    察官偵查起訴。
    理  由
壹、關於證據能力方面
  一、被告之辯護人雖以：證人乙○○於警、偵訊中所為之證述
      ，係審判外之陳述，不具證據能力云云。
  二、然查證人乙○○於本院審理時，已經傳喚到庭以證人之身
      分具結，並經交互詰問，其所為之證詞，與其於警、偵訊
      時所供述之內容相同，是本院以其於審判中依法具有證據
      能力之證述為認定事實之依據即可，自不再探究其於警、
      偵訊筆錄該部分之證據能力。
貳、認定犯罪事實所憑之證據及理由
  一、訊據上訴人即被告坦白承認：於上開時地，酒醉駕車貿然
      左迴轉，所駕駛上開自小客車左前保險桿撞擊黃麟傑所駕
      駛之機車左側車身，致黃麟傑人車倒地後受有雙前臂、下
      背、左腳多處擦傷之傷害等情，惟矢口否認有何肇事逃逸
      之犯行，辯稱：伊當時酒醉，並不知道是與被害人黃麟傑
      發生車禍事故，所以才未下車救護，伊沒有肇事逃逸的故
      意云云。
  二、經查，被告於94年11月14日21時30分許，駕駛動力交通工
      具車牌號碼D5 -4110號自小客車，沿臺南縣新化鎮○○里
      ○道臺20線由西往東方向行駛，於同日21時30分許，途經
      該路東向18.3公里處時，本應注意汽車迴車時，在劃有禁
      止超車線之路段，不得迴車，而依當時並無不能注意之情
      事，竟疏未注意，貿然向左迴轉，適有黃麟傑騎乘車牌號
      碼 GD8-106號重型機車，沿該路由西向東行經該處，被告
      所駕駛上開自小客車左前保險桿撞擊黃麟傑所駕駛上揭機
      車左側車身，致黃麟傑人車倒地後受有雙前臂、下背、左
      腳多處擦傷等傷害，被告於車禍發生後，並未對被害人採
      取任何救護措施或報警前來處理，旋駕車離開等情，業據
      被告供承不諱，核與證人即被害人黃麟傑所證述情節相符
      ，復有黃麟傑之行政院衛生署臺南醫院新化分院診斷證明
      書、道路交通事故現場圖及道路交通事故調查報告表附卷
      可稽（警卷第22頁、第15頁至第18頁）。綜參上開補強證
      據，已足資證明被告所為之前述自白，核與事實相合，而
      確信屬實。從而，被告於前述時、地，駕駛自小客車與被
      害人黃麟傑所騎乘之機車發生交通事故，導致被害人受有
      傷害，且肇事後逕行離開現場之事實，應堪確認。
  三、雖被告矢口否認有肇事逃逸之故意，並辯稱：伊當時酒醉
      ，並不知道是與被害人黃麟傑發生車禍事故，所以才未下
      車救護，伊沒有肇事逃逸的故意云云。惟查：
    (一)按88年 4月21日增訂刑法第185條之4肇事致人死傷逃逸罪
      ，其犯罪主體限於駕駛動力交通工具肇事致人死傷而逃逸
      者，且祇以行為人有駕駛動力交通工具，致人死傷而逃逸
      之事實為已足，亦即該條之立法意旨，係為維護交通安全
      ，加強救護，減少被害人死傷，促使駕駛人於肇事後，能
      對被害人即時救護，特設該條，乃對於肇事致人死傷而逃
      逸之人加以處罰（最高法院93年度台上字第5585、5599號
      判決意旨分別參照）。又按汽車駕駛人駕駛汽車肇事致人
      受傷或死亡，應即採取救護或其他必要措施，並向警察機
      關報告，不得駛離，道路交通管理處罰條例第62條第 1項
      前段亦定有明文。
    (二)證人即被害人黃麟傑於本院審理時結證稱：「被告車子的
      左前方碰到我車子的右後方。」、「我被撞到後沒有馬上
      倒地，因為我人飛到對向車道出去，機車滑在地上，有無
      馬上倒地我不清楚，但我站起來才看到我的機車倒在對向
      車道。」、「我飛到對向車道跌倒再爬起來之後，有看到
      被告的車子但他沒有停下來就開走，我看到他的車子時，
      距離我約有五十公尺，被告沒下車查看，有但車子有停頓
      一下又繼續開走。」等語（本院卷第47至49頁），核與現
      場目擊證人乙○○於本院審理時詰問所證述：「他們（指
      被告甲○○及被害人黃麟傑）發生擦撞是在我的斜對面，
      我是在房子的前面聽到碰撞聲音才出來的，因為機車倒地
      也有聲音。」、「我看到的時候，機車騎士飛到對面去，
      機車滑行之後倒地。」、「本件車禍發生，聲音不小，我
      當時就是聽到才跑出去。」、「我向被告喊叫『你還走』
      ，被告之自小客車已經掉頭往西行駛，我喊了兩聲很大聲
      ，不知他有無聽到，但他當時在紅綠燈下好像有回過頭來
      看，因為那時候是綠燈。」等情節大致相符合，足見證人
      乙○○、黃麟傑所證述本件車禍之發生經過及被告肇事即
      逃離現場，未下車救護等情，核與事實相合，應可採信為
      真實。
    (三)又參諸證人乙○○、黃麟傑上開證述內容以觀，證人黃麟
      傑係遭被告駕車自後擦撞倒地受傷，且事故發生後，目擊
      證人乙○○尚對被告大喊「你還走、你還走」等語。準此
      可見，本件交通事故發生之原因係被告違規迴車自後撞擊
      證人黃麟傑所騎乘機車，則被告所駕車輛撞擊部位既在左
      前保險桿，被告對於發生在其視線前方之事故，焉有不知
      之理？且參以，被害人黃麟傑遭被告之自小客車撞擊後，
      即人車倒地，整個人飛越至對向車道，由此足見本件車禍
      發生時，兩車之撞擊力道非輕，否則實不足以造成如上所
      述之跌落情形，況被害人之機車當時即應聲倒地，則重物
      墜地所造成之聲響應當非小，此據證人乙○○結證稱：我
      是在房子的前面聽到碰撞聲音才出來的，因為機車倒地也
      有聲音，聲音不小，我當時就是聽到才跑出去。」等語，
      是以，證人乙○○當時在車禍現場之對面做生意，尚能聞
      聲而至，何況係與被害人近身發生擦撞之被告，又豈有毫
      無察覺其眼前之被害人黃麟傑人車倒地，亦未能聽聞任何
      撞擊及機車倒地之聲響，益徵被告前揭所辯，有違經驗法
      則，要難遽信。
    (四)再者，被告雖又辯稱：當時伊已酒醉，故毫不知情云云，
      然查，被告自飲酒後尚能駕駛車輛，且猶記明自何方向行
      駛、途經何處、欲駛至何處（警卷第3 頁，偵查卷第24頁
      ），顯見其仍有相當之意識能力，自難認被告確實不知其
      駕車肇事之情，又被告為警查獲雖測得吐氣所含酒精濃度
      為每公升1.01毫克，有酒精濃度測試單在卷可佐（警卷第
      19頁），參諸相關文獻資料，確已處於不能安全駕駛之狀
      態，惟並非對外界事物毫無反應之情形，否則，被告何以
      在撞擊被害人後，尚能知曉停頓片刻見狀而逃逸現場之理
      ，是被告所辯，顯係事後卸責之詞，不足採信。
    (五)綜合上開證據之調查結果，並參酌各項情況事實以觀，足
      見被告於本件車禍發生時，主觀上應已知悉其已發生交通
      事故而肇事，至為明灼。況揆諸前揭最高法院判決意旨以
      觀，刑法第185條之4之駕駛動力交通工具，肇事致人死傷
      逃逸罪，係以處罰肇事後逃逸之駕駛人為目的，俾促使駕
      駛人於肇事後能對被害人即時救護，以減少死傷，是該罪
      之成立，祇以行為人有駕駛動力交通工具肇事，致人死傷
      而逃逸，且行為人亦知悉肇事之事實為已足，至行為人是
      否知悉或確認有人死傷，則非所問。則被告駕駛之自小客
      車與被害人所騎乘之機車發生追撞而肇事致被害人受有傷
      害等情，已如前述，依前揭道路交通管理處罰條例之法令
      規定及刑法第185條之4立法意旨，被告應立即採取救護或
      其他必要措施，乃其竟未即時下車對被害人施以救護，並
      在現場等待警方處理以釐清肇事責任，即擅自駛離現場，
      未留下任何資料以供警方查明肇事責任，足認被告主觀上
      顯有肇事逃逸之故意，應堪確認。
  四、綜上所述，被告於肇事後，未下車對被害人善盡救護義務
      ，及在現場等待警方處理以釐清肇事責任，即擅自駛離現
      場之行為，已該當刑法第185條之4肇事逃逸之犯罪構成要
      件，被告所辯前開各節，經查均非可取。從而，本件事證
      明確，被告肇事逃逸之犯行，洵堪認定。
參、論罪科刑之理由
  一、查被告所駕駛之自小客車，係屬動力交通工具，被告駕駛
      該自小客車肇事，致被害人黃麟傑受有傷害而逃逸現場。
  二、核被告甲○○所為，係犯刑法第185條之4之肇事逃逸罪。
肆、維持原判決之理由
  一、原審以被告肇事致人傷害逃逸罪證明確，因而：
    (一)適用刑法第185條之4之規定。
    (二)並審酌被告酒後駕駛車輛於道路上行駛，不僅嚴重危害往
      來之交通安全，且其經警查獲時所測得之吐氣所含酒精濃
      度，仍高達每公升1.01毫克，另其駕車肇事並致人受傷後
      ，不僅未採取任何救護措施，且未報警前來處理，隨即逃
      離現場，足見其惡性非輕，惟念其於原審審理中坦承犯行
      等一切情狀，量處被告有期徒刑七月。
  二、本院經核原判決認事用法，並無不合，且量刑亦堪屬允當
      。被告上訴意旨猶執前詞，否認犯罪，指摘原判決不當，
      經查殊非足取，為無理由，應予駁回。
伍、適用之法律：刑事訴訟法第368條。
本案經檢察官徐松奎到庭執行職務。
中    華    民    國    95    年    7     月     4    日
                  刑事第四庭    審判長法  官   吳志誠
                                      法  官   林勝木
                                      法  官   蔡美美
以上正本證明與原本無異。
如不服本判決，應於收受本判決後十日內向本院提出上訴書狀。
其未敘述上訴理由者並得於提起上訴後十日內向本院補提理由書
狀（均須按他造當事人之人數附繕本）「切勿逕送上級法院」。
                                      書記官    蔡振豐
中    華    民    國    95    年    7     月    5     日
附錄：本判決論罪科刑條文
刑法第185條之4
駕駛動力交通工具肇事，致人死傷而逃逸者，處 6 月以上 5 年
以下有期徒刑。


司法院資訊處製作；財團法人民間司法改革基金會備份。
